臺灣高等法院刑事判決　　　　　　　100年度侵上訴字第166號
上　訴　人
即　被　告　高福先
選任辯護人　孫治平律師
　　　　　　黃振城律師
上列上訴人因妨害性自主等案件，不服臺灣板橋地方法院98年度
訴字第3537號，中華民國100年4月29日第一審判決（起訴案號：
臺灣板橋地方法院檢察署98年度偵字第18005，25455號），提起
上訴，本院判決如下：
    主  文
原判決關於高福先強制猥褻罪部分撤銷。
高福先意圖性騷擾，乘人不及抗拒而為觸摸其他身體隱私處之行
為，累犯，處有期徒刑陸月，如易科罰金，以新臺幣貳仟元折算
壹日。
    事  實
一、高福先素行不良，前於民國84年間因竊盜案件，經臺灣臺北
    地方法院、本院及最高法院三審判決處有期徒刑1 年10月，
    並刑前強制工作3 年確定，於93年9月3日縮刑期滿執行完畢
    。復於96年間因竊盜案件，經臺灣臺北地方法院判決處有期
    徒刑6 月，減為有期徒刑3月，於97年2月12日易科罰金執行
    完畢。又另犯妨害公務罪，經臺灣臺北地方法院判決處拘役
    59 日，於97年9月26日易科罰金執行完畢。猶不知警惕，於
    98年5月5日凌晨某時許，搭乘由其孿生弟高福生駕駛車號14
    32-ES 號自用小客車經過臺北市○○路、基隆路附近，發現
    正搭乘營業小客車之代號A1之成年女子（真實姓名年籍詳卷
    ，下稱 A女），其曾在紫爵酒店消費時見過，竟起意對之性
    騷擾，指示高福生駕駛上開車輛尾隨 A女搭乘之營業小客車
    ，途經臺北市萬芳醫院，見 A女下車與當時之男友陳Ｏ龍見
    面並生爭執，乃在一旁等候，又見 A女改搭乘陳立聖所駕駛
    之營業小客車離去，再指示高福生駕駛上開車輛一路尾隨。
    A女搭乘由陳立聖駕駛之營業小客車於同日凌晨3時許抵達A
    女住處所在之（改制前）臺北縣中和市基泰和里社區，該社
    區○○道警衛祝鳳強見係住戶A女，為方便A女乘坐該營業小
    客車進入地下室停車場，隨即開啟地下室停車場柵欄，高福
    先趁機指示高福生駕駛上開車輛跟隨侵入該社區之地下室停
    車場（侵入住宅部分未據告訴）。高福先見 A女下車後亦即
    下車，而該社區○○道警衛祝鳳強見有陌生之車輛進入該社
    區車道內，隨即跟入地下室察看，高福生謊稱要租用停車位
    ，因此在祝鳳強之引導下，前往1樓警衛室。此時，A女在電
    梯間正準備搭乘電梯上樓，其先前乘坐之計程車並已離去，
    高福先見A女獨自一人，即走向A女，假裝與A女很熟，與A女
    攀談， A女不認識高福先，雖感訝異，但基於禮貌應答，高
    福先突向A女稱：「我很喜歡你，我可不可以抱你」，A女未
    及反應，高福先即以雙手自 A女靠近臀部大腿處環抱舉起，
    以身體碰觸A女胸部、臀部等身體部位，A女吃驚害怕，立即
    要求將其放下，高福先仍將 A女抱著旋轉一圈後始放下，以
    此方式對A女為性騷擾之行為。A女被放下後，趁電梯門打開
    之際搶進電梯逃離該地下室停車場，高福先亦隨即逃離現場
    。
二、案經A 女訴由（改制前）臺北縣政府警察局中和第一分局移
    請臺灣板橋地方法院檢察署檢察官偵查起訴。
    理  由
壹、證據能力部分
    按被告以外之人於審判外之言詞或書面陳述，除法律有規定
    外，不得作為證據。被告以外之人於偵查中向檢察官所為陳
    述，除顯有不可信之情況者外，得為證據，則為刑事訴訟法
    第159條之1第2項所明訂。下列引用之證人高福生、A女、陳
    Ｏ龍、陳立聖、祝鳳強、林連振於檢察官偵查時具結所為之
    證述，並無證據顯示有違法取供之情形，且客觀上並無顯不
    可信之情況，均有證據能力。
貳、實體部分
一、訊據上訴人即被告高福先坦承有乘坐由高福生駕駛車輛尾隨
    A女搭乘之計程車進入A女住處地下室停車場，在該停車場電
    梯間與A女攀談，並雙手正面環抱A女將之舉起等情，惟矢口
    否認有何性騷擾犯行，辯稱：伊在酒店消費而認識 A女，伊
    在路上發現A女，想與A女講話而跟隨。伊與 A女在該地下室
    聊天十餘分鐘，伊詢問A女幾公斤，問A女可不可以抱一下，
    A女同意，伊問A女是否44公斤，A女說對。2人聊天過程很愉
    悅快樂。 A女將手搭伊肩上，叫伊幫她過生日，且留電話給
    伊。且伊有送 A女進電梯，與A女道「拜拜」，A女也有與伊
    「拜拜」云云。被告之辯護人並為被告辯稱：被告是雙手抱
    A女膝蓋，不可能接觸到A女胸部，且A女身高約160公分，被
    舉起後胸部應該在被告頭部位左右，而被告身材壯碩，Ａ女
    身體與被告身體應該會隔著一個大啤酒肚的距離，不可能碰
    得到，據Ａ女所證，被告並沒有進而把頭靠過去磨蹭或刻意
    去接觸她胸部的行為云云。
二、查：
  (一)被告於98年5月5日凌晨時分，搭乘由高福生駕駛之自用小客
    車，由臺北市○○路、基隆路附近，途經萬芳醫院，再至（
    改制前）臺北縣中和市基泰和里社區 A女住處，一路跟蹤尾
    隨A 女，並進入該社區地下室停車場之事實，業據證人高福
    生於偵查中證述明確(偵查卷第26頁)。又據 A女證稱：我坐
    計程車到萬芳醫院找我前男友，當時我前男友發現有一台深
    色汽車一直跟著我，我前男朋友就叫我上車，但是我不想要
    ，我自己找計程車回家。我請管理員幫我開停車場柵欄，打
    開時，計程車司機沒有馬上開下去，是等一台深色的車跟上
    後才開下去等語(偵查卷第24、25頁)；證人陳Ｏ龍證稱：我
    跟 A女在萬芳醫院對面的肯德基碰面，我看到有台深色的自
    小客車在附近徘徊，駕駛座的車窗有拉下一半，且一直朝我
    們這邊看，我覺得他們很奇怪。 A女回到家打電話告訴我她
    在她家地下室車場遇見不認識的人把她抱起來。我陪 A女到
    管理室看錄影帶，發現在停車場的那輛車與在萬芳醫院看到
    的是同一台車，那台車很好認等語 (偵查卷第138頁)。證人
    陳立聖證稱：我有在萬芳醫院載一個女生到她的社區，車子
    直開進地下室(偵查卷第151、152頁)；證人祝鳳強於偵查中
    證稱：約2、3點，有計程車過來我們社區車道，我打開柵欄
    讓計程車下去，有一台深色車子跟著計程車下去，我趕快衝
    過去，問他(指高福生)做什麼，他說要租車位，我指引他去
    管理室等語（偵查卷第138、139頁）；證人林連振於偵查中
    證稱：祝先生帶人來管理室說要租車位，他當時態度隨便，
    看起來不像是要租車子，從來沒有人這麼晚來租車位等語(
    偵查卷第139頁)等語。各證人關於被告如何在萬芳醫院附近
    窺探A女，又如何尾隨混入A女住處地下室停車場之情節，互
    核相符，並有該地下室停車場附近監視器翻拍照片6 張在卷
    可稽 （見偵卷第121頁），被告對此情節亦均坦承不諱。此
    部分事實，可以認定。被告雖辯稱其認識A女，欲與A女講話
    ，因而跟隨云云，惟A女證稱未曾見過被告(偵查卷第139頁)
    ，衡諸被告係於臺北市○○路、基隆路附近發現 A女坐於計
    程車內，即指示高福生駕車一路尾隨，途經臺北市萬芳醫院
    ， A女在萬芳醫院前下車，與男友談話後改乘另輛計程車前
    往臺北縣中和市住處，倘被告與 A女彼此相識，被告於此時
    即可上前打招呼，捨此不為，而採取跟蹤方式，難信被告與
    A 女相識。被告在深夜時分跟蹤不相識女子，足見心懷不軌
    ，欲以不正常方式接近A女。
  (二)被告在該地下室停車場雙手正面環抱 A女將之舉起之事實，
    業據 A女指證綦詳(偵查卷第25頁、原審卷二第45-48頁），
    被告亦承認，此部分事實，可以認定。被告雖辯稱與 A女聊
    天愉快，A女有給其電話，其係詢問A女體重，得 A女同意而
    抱A女，其有送A女進電梯，與 A女互相「拜拜」云云，但據
    A 女證稱：「我不認識被告，但是他可以正確說出我的工作
    地點，叫出我的藝名，我就嚇一跳，才會回答他。他突然問
    我說：『我可不可以抱你』，他就正面雙手環抱我並轉一圈
    ，我就跟他說『你在幹什麼』，．．．我很害怕．．．他就
    用手抓我的手，我就用另一隻手拿著電梯感應器，將電梯按
    下來，電梯打開後，我就趕快進電梯，他本來也想要跟進來
    ，看到電梯有監視器就沒有進來。」「被告沒有詢問我的體
    重，在抱我之前就說他很喜歡我，我很緊張，立即要求將我
    放下。」等語 (偵查卷第25頁、原審卷二第46頁以下），被
    告貿然搭訕，A女在驚訝之際應答，難認係愉快的聊天。A女
    與被告素不相識，在男女有別的情況下，殊無僅因被詢問體
    重，即同意被告正面環抱而親密接觸之理。又 A女係在驚慌
    之際「逃」進電梯，亦難信有意與被告「拜拜」。而被告縱
    有送A女進電梯，與A女「拜拜」，係被告單方面之行為。被
    告上開所辯，委無可採。被告雖又提出 A女之行動電話號碼
    ，然 A女於原審陳稱不記得是否有給被告行動電話號碼，而
    依被告所稱，其曾在A女工作之紫爵酒店消費，見過A女，倘
    若有意探聽，尚非難事，是不足為被告有利之證明。
  (三)A女係成年人，依被告及其辯護人所述，有約160公分之身高
    ，44公斤之體重，依正常情況，難將之如幼兒般以雙手騰空
    高舉， A女證稱其係被被告由正面以雙手環抱住並轉一圈，
    其被抱的時候，被告身體有碰其胸部、臀部等語 (偵查卷第
    25頁、原審卷二第46頁)，符合如A女身形重量之成年人被抱
    起之正常情況。被告於原法院訊問時已供承「抱她靠近臀部
    的大腿處」(聲請羈押卷第3頁反面)，則除被告之雙手碰觸A
    女之大腿並可能觸及臀部外，當與 A女之身體正面包括胸、
    腹、大腿亦有緊密接觸，縱然 A女攜有皮包，亦不致有妨礙
    。又縱然如被告之辯護人言，被告之身體與 A女之身體間應
    該會隔著一個大啤酒肚，此大啤酒肚亦屬被告之身體。被告
    所辯抱 A女之膝蓋，沒有接觸胸部或其他器官，其辯護人所
    辯被告與A女之身體間隔著一個大啤酒肚，沒有接觸到A女之
    胸部云云，均不足採信。被告係藉詞與A女搭訕，趁A女不及
    防備之際突然將A女抱起旋轉一圈，雙手及身體緊貼A女之胸
    部、臀部等部位，事證明確，犯行堪以認定。
三、按刑法第224條所謂「猥褻」， 係指性交以外足以興奮或滿
    足性慾之一切色情行為而言，凡在客觀上足以誘起他人性慾
    ，主觀上足以滿足自己性慾者均屬之。而性騷擾防治法第25
    條所規定之強制觸摸罪，係指行為人對於被害人之身體為偷
    襲式、短暫性之不當觸摸行為， 而不符刑法第224條強制猥
    褻罪之構成要件，始足當之 (最高法院97年度台上字第4621
    號判決意旨參照)。本案被告藉詞與A女搭訕，趁機抱舉 A女
    ，被告之身體雖與 A女之胸、臀、大腿等部親密接觸，惟依
    A 女於偵查中所證：「他就跟我閒聊，突然問我說『我可不
    可以抱你』，他就正面用雙手環抱住我並轉一圈，我們的身
    體有碰觸在一起，我就跟他說『你在幹什麼』他就將我放下
    。」(偵查卷第25頁)；於原審證稱：「他沒有用手特別觸摸
    我的胸部、臀部或下體。」「他一把把我抱起來的時候，我
    就要求他把我放下來，但是他沒有立即把我放下來，還是把
    我轉了一圈之後才放我下來。」(原審卷二第46頁正、背面)
    可見被告係利用A女不及抗拒之際擁抱A女，屬偷襲式，時間
    短暫，復未利用機會進一步為撫、觸摸 A女之胸、臀部或其
    他身體私密處之行為。核被告所為，係犯性騷擾防治法第25
    條第1 項之意圖性騷擾，乘人不及抗拒而為觸摸其他身體隱
    私處之行為罪。檢察官認被告係犯刑法第224條之1加重強制
    性交罪，起訴法條應予變更。被告前有如事實欄所載之犯罪
    科刑及執行情形，有本院被告前案紀錄表1 件在卷可稽，其
    受有期徒刑執行完畢後，5 年以內故意再犯本件有期徒刑以
    上之罪，為累犯，應依刑法第47條第1 項規定加重其刑。原
    審論以被告加重強制猥褻罪，容有違誤。被告提起上訴否認
    犯罪，雖無理由，惟原判決既有上開可議之處，仍應由本院
    撤銷改判。爰審酌被告前有多項犯罪紀錄，素行不良，為逞
    一己私慾，竟於深夜尾隨不相識之A女至住處，不尊重A女對
    於身體之自主權利，而予以調戲騷擾，使之身體與心靈受辱
    ，且對夜歸婦女行路、居家安全影響甚大。其犯罪後不向A
    女道歉，反以受 A女冤枉飾詞矯辯，不知悔改等一切情狀，
    量處如主文第2項所示之刑及易科罰金之折算標準。
據上論斷，依刑事訴訟法第369條第1項前段、第300條、第364條
、第299條第1項前段，性騷擾防治法第25條第1 項，刑法第11條
前段、第47條第1項、第41條第1項，刑法施行法第1條之1，判決
如主文。
本案經檢察官陳玉珍到庭執行職務
中    華    民    國   100    年    9     月    27    日
                  刑事第四庭審判長法  官  陳筱珮
                                  法  官  孫惠琳
                                  法  官  邱滋杉
以上正本證明與原本無異。
檢察官如不服本判決，應於收受送達後10日內向本院提出上訴書
狀，其未敘述上訴之理由者並得於提起上訴後10日內向本院補提
理由書（均須按他造當事人之人數附繕本）「切勿逕送上級法院
」。
被告不得上訴。
                                  書記官  鄭靜如
中    華    民    國   100    年    9     月    27    日
附錄：本案論罪科刑法條全文
性騷擾防治法第25條第1項
意圖性騷擾，乘人不及抗拒而為親吻、擁抱或觸摸其臀部、胸部
或其他身體隱私處之行為者，處2 年以下有期徒刑、拘役或科或
併科新臺幣十萬元以下罰金。